臺灣高等法院民事裁定
110年度上字第207號
聲  請  人
即 上訴 人  黃春華    
訴訟代理人  陳鼎正律師
相  對  人  徐祥鈞    
            徐世杰    
上列聲請人因與被上訴人黃永興間請求損害賠償等事件，聲請命
相對人追加為原告，本院裁定如下： 
    主  文
相對人徐祥鈞、徐世杰應於本裁定正本送達後五日內追加為原告
，逾期未追加，視為已一同起訴。
    理  由
按訴訟標的對於數人必須合一確定而應共同起訴，如其中一人
  或數人拒絕同為原告而無正當理由者，法院得依原告聲請，以
  裁定命該未起訴之人於一定期間內追加為原告，逾期未追加者
  ，視為已一同起訴，民事訴訟法第56條之1第1項定有明文，此
  係規定於總則編，第二審程序亦有其適用。又繼承人有數人時
  ，在分割遺產前，各繼承人對於遺產全部為公同共有，為民法
  第1151條所明定。公同共有債權人起訴請求債務人履行債務或
  賠償損害，係公同共有債權之權利行使，非屬回復公同共有債
  權之請求，依同法第831條準用第828條第3項規定，除法律另
  有規定外，應得其他公同共有人全體之同意，或由公同共有人
  全體為原告，其當事人之適格始無欠缺。
查聲請人即上訴人主張：坐落新竹縣○○鄉○○段000地號土地（下
  系爭土地）原為訴外人劉美榮所有，其於民國105年9月間死亡
  ，由其夫即訴外人黃元勳（108年5月29日死亡）、子女即兩造
  、訴外人黃春慧、黃春玉之代位繼承人即相對人徐祥鈞、徐世
  杰繼承，並與黃元勳成立借名登記契約，以分割繼承為由，登
  記為黃元勳所有，實際仍為劉美榮之繼承人公同共有，詎黃元
  勳嗣竟於將系爭土地贈與知情之被上訴人，並於同年2月13日
  以買賣為由，於同年3月20日將系爭土地所有權移轉登記予被
  上訴人（下稱系爭土地所有權移轉登記），而侵害劉美榮之繼
  承人與黃元勳終止借名登記契約後之土地返還請求權。嗣黃元
  勳於108年5月29日死亡，另由兩造、黃春慧及相對人繼承。爰
  依民法第184條第1項後段、第213條之規定，請求被上訴人塗
  銷系爭土地所有權移轉登記以回復原狀。依前說明，此係屬公
  同共有權利之行使，其訴訟標的對於劉美榮之繼承人有合一確
  定之必要，應由被上訴人以外之劉美榮全體繼承人（含黃元勳
  之繼承人）即上訴人、黃春慧及相對人一同起訴及應訴，其當
  事人適格始無欠缺。又黃春慧及相對人經本院於110年4月16日
  通知於文到5日內就聲請人所提前開訴訟是否同意追加為原告
  乙事表示意見後，黃春慧已於同年月26日具狀追加為原告，相
  對人雖以渠等已將系爭土地繼承權給黃元勳為由，拒絕追加為
  原告（見本院卷第163頁），惟劉美榮之繼承人與黃元勳間就
  系爭土地是否已為遺產分割或另有前開借名登記契約存在，猶
  待本院為實體審理後始能認定，倘審理結果相對人未受有利之
  判決，法院亦得酌情僅命由原起訴之聲請人負擔，自難逕認相
  對人拒絕追加為原告有正當理由，則聲請人依首揭民事訴訟法
  規定，聲請命相對人於一定期間內追加為原告
　，核屬正當，爰命相對人於收受本裁定正本後五日內追加為原
  告，逾期未追加，即視為已一同起訴。
據上論結，本件聲請為有理由，爰裁定如主文。
中　　華　　民　　國　　110 　年　　5 　　月　　27　　日
                  民事第七庭    
                      審判長法  官  李昆霖
                            法  官  王育珍
                            法  官  林翠華
正本係照原本作成。
如不服本裁定，應於收受送達後10日內向本院提出抗告狀，並應
繳納抗告費新臺幣1千元。
中　　華　　民　　國　　110 　年　　5 　　月　　27　　日
　　　　　　　　　　　　　  書記官  黃文儀